【裁判字號】    91,簡,445
【裁判日期】    920501
【裁判案由】    營利事業所得稅
【裁判全文】
臺北高等行政法院判決                            九十一年度簡字第四四五號
  原      告  東晨企業有限公司
  代  表  人  甲○○
  訴訟代理人  丙○○
  被      告  財政部台北市國稅局
  代  表  人  張盛和（局長）
  訴訟代理人  乙○○
右當事人間因營利事業所得稅事件，原告不服財政部中華民國九十一年二月八日台財
訴字第○九○○○四七一六八號訴願決定，提起行政訴訟。本院判決如左：
    主  文
原告之訴駁回。
訴訟費用由原告負擔。
    事  實
緣原告民國（下同）八十七年度營利事業所得稅結算申報，原列報營業成本新台幣（
下同）四○、○五五、○五二元，其中八十七年六月二十五日帳列進口烏元參八、三
五○公斤，金額二、○○七、六四五元。被告初查依進口報單及報關憑證核定其成本
為一、四六七、六五五元，並就虛增營業成本五三九、九九○元，依所得稅法第一百
十條第三項規定按當年度適用之營利事業所得稅稅率計算之金額一二四、九九七元處
○‧五倍之罰鍰六二、四○○元（計至百元止），原告不服，申請復查，經被告於九
十年六月二十二日以財北國稅法字第九○○二○九八六號復查決定書駁回申請，原告
猶表不服，提起訴願，亦遭決定駁回，遂向本院提起行政訴訟。茲摘敘兩造主張之理
由意旨如次：
一原告主張之理由略謂：查原告乃一善良營業人，從事海鮮批發業務多年以來，從未
  欠稅，近年來台灣景氣低迷，薪資高漲，造成營運成本增加；另一方面，同業間為
  求生存，競爭激烈，毛利率因而偏低，原告八十七年度毛利僅百分之三‧五一，而
  費用率達百分之五‧七九，造成當年度結算申報全年所得額虧損六一一、四六八元
  。惟原告於申報八十七年度營利事業所得稅時，已自行刪除一些費用，才不致使當
  年報表呈現虧損過高，影響以後年度營運。被告之松山稽徵所審查人員在查核原告
  八十七年度營利事業所得稅時，發現原告其中有一筆進口報單部分單據未予保存，
  金額為五三九、九九○元，如減除該筆金額後當年度仍呈現虧損七一、四九六元，
  則可按所得稅法第一百十條第三項：「營利事業因受獎勵免稅或營業虧損，致加計
  短漏之所得額後仍無應納稅額者，應就短漏之所得額依當年度適用之營利事業所得
  稅稅率計算之金額，分別依前兩項之規定倍數處罰。」如此形成營業虧損卻須接受
  重罰，如該筆進口原告未保存單據多一○○、○○○元為六三九、九九○元，則減
  除該筆金額後，當年度營業淨利為二八、五○四元，如此便可適用財政部六十七年
  六月十五日台財稅第三三一八六號函，漏報後之所得額於五萬元以下免罰。按所得
  稅法第二十七條第一項規定：「營利事業之進貨，未取得進貨憑證，或未將進貨憑
  證保存，或按址查對不確者，稽徵機關得按當年度當地該項貨品之最低價格核定其
  進貨成本。」可知，所得稅法之精神係鼓勵進貨不須取得進貨憑證，反而可以按當
  年度當地該項貨品之最低價格核定其進貨成本，然而，雖取得進貨成本，不小心將
  部分單據遺失，卻要接受重罰，實有違租稅公平原則。又稅捐稽徵法第四十四條規
  定：「營利事業依法規定應給與他人憑證而未給與，應自他人取得憑證而未取得，
  或應保存憑證而未保存者，應就其未給與憑證、未取得憑證或未保存憑證，經查明
  認定之總額，處百分之五罰鍰。」依此規定，未取得憑證或未保存憑證，僅處百分
  之五罰鍰，則原告於八十七年度未保存之進項憑證計五三九、九九○元，如該筆進
  項憑證，原告自始未取得，則僅罰二萬元左右。原告以為被告之松山稽徵所審查人
  員於發現原告有部分憑證未能妥善保存，因可課以重罰，即如獲至寶般心態，有欠
  妥當，如此公務人員為民服務之精神蕩然無存，請求撤銷訴願決定及原處分等語。
二被告主張之理由略謂：本件原告原列報營業成本四○、○五五、○五二元，其中六
  月二十五日帳列進口烏元參八、三五○公斤，金額二、○○七、六四五元。被告原
  查核時依進口報單及報關憑證核定其成本為一、四六七、六五五元，並就虛增營業
  成本五三九、九九○元部分，依所得稅法第一百十條第三項規定，按當年度適用之
  營利事業所得稅稅率計算之金額一二四、九九七元，處○．五倍之罰鍰計六二、四
  ○○元【﹝（ 539,990×25﹪）-10,000﹞×0.5】（計至百元止）。原告復查主張
  其所銷售之貨物均為生鮮食品，來源大部分係進口，進口後交由漁民幫忙整理，所
  付予漁民之金額憑證，可能未予保存，應依營利事業所得稅查核準則（下稱查核準
  則）第三十八條規定：「其屬未取得進貨憑證或未將進貨憑證保存者，應依稅捐稽
  徵法第四十四條規定處罰。但依第四十五條第二款第三目規定處理者免罰。」等語
  。經查系爭貨物，係屬進口為原告所不爭，依進口報關所示，該等貨品係由斯里蘭
  卡進口之烏元參乾品（Dried Sea Cucumber），尚非查核準則第四十五條所稱之向
  漁民進貨，無查核準則第三十八條規定之適用；另原告入帳之數量與進口報單數量
  一致，皆為八、三五○公斤，原告訴稱進口後再交由漁民整理，顯不合理。至於原
  告訴稱：營利事業核定之課稅所得如為虧損，其短漏報所得額應依所得稅法第一百
  十條第三項規定處罰，惟如短漏報金額再增加一點，使課稅所得小於五萬元，便可
  適用財政部六十七年六月十五日台財稅第三三一八六號函免罰之規定。經查財政部
  六十七年六月十五日台財稅第三三一八六號函釋，不予處罰之金額係指短漏所得額
  五萬元以下，因無營利事業所得稅稅率可資適用，尚非原告所稱加計短漏報所得額
  後，其課稅所得額在五萬元以下之適用。如以原告所舉虛增成本為六三九、九九○
  元、核定營業淨利為二八、五○四元為例，則原告應處罰鍰金額將為七四、九○○
  元【﹝（ 639,990×25﹪）-10,000﹞×0.5】，而非前述之六二、四○○元。原告
  顯有誤解法令。又所得稅法第二十七條、稅捐稽徵法第四十四條規定，係指有進貨
  事實，惟未取得進貨憑證或未將進貨憑證保存，方有依最低價格核定進貨成本或罰
  百分之五情事，與本件系爭虛報營業成本處漏稅罰不同，請駁回原告之訴等語。
      理  由
一按「營利事業因受獎勵免稅或營業虧損，致加計短漏之所得額後仍無應納稅額者，
  應就短漏之所得額依當年度適用之營利事業所得稅稅率計算之金額，分別依前兩項
  之規定倍數處罰。」為所得稅法第一百十條第三項所明定。次按「向農、漁民直接
  生產者及肩挑負販進貨或進料，應取得農、漁民直接生產者及肩挑負販書立載有姓
  名、住址、身分證統一編號、品名、單價、數量、金額及年月日，並經簽名蓋章之
  普通收據或商用標準表單之出貨單作為原始憑證。‧‧‧」、「費用及損失，未經
  取得原始憑證，或經取得而記載事項不符者，不予認定。」、「前項之費用或損失
  ，如經查明確無支付之事實，而係虛列費用或損失逃稅者，應依所得稅法第一百十
  條之規定處罰。」查核準則第四十五條第二款第三目、第六十七條第一項、第二項
  分別定有明文。
二本件原告八十七年度營利事業所得稅結算申報，列報營業成本四○、○五五、○五
  二元，其中八十七年六月二十五日帳列進口烏元參八、三五○公斤，金額二、○○
  七、六四五元，有其結算申報書及進貨帳、存貨明細帳及轉帳發票影本附原處分卷
  可稽，又依進口報單及報關憑證所示，該批貨品係由斯里蘭卡進口之烏元參乾品（
  Dried Sea Cucumber），被告初核據以核定其成本為一、四六七、六五五元，並就
  虛增營業成本五三九、九九○元（即二、○○七、六四五減一、四六七、六五五元
  ），有審核報告在卷可憑，違章事證明確，乃依所得稅法第一百十條第三項規定就
  短漏之所得額按當年度適用之營利事業所得稅率二五％計算之金額一二四、九九七
  元處○．五倍之罰鍰計六二、四○○元【﹝（539,990×25﹪）-10,000﹞×0.5 】
  （計至百元止），揆諸首揭規定，自無不合。又原告入帳數量與進口報單數量皆為
  八、三五○公斤，而原告復查時所主張貨品進口後交由漁民幫忙整理乙節，不僅未
  提出憑證供核，且與事實不符，自無查核準則第四十五條第二款第三目規定之適用
  餘地。況本件原告係虛增營業成本五三九、九九○元致短漏所得額而予裁罰，並非
  有進貨該五三九、九九○元之未取得或保存進貨憑證，亦與所得稅法第二十七條、
  稅捐稽徵法第四十四條規定均以有進貨事實為前提要件始得適用不合，原告所訴，
  洵不足採。
三綜上說明，本件被告所為原處分，核無違誤，訴願決定，予以維持，亦無不合，原
  告起訴意旨，非有理由，應予駁回。
四據上論結，本件原告之訴為無理由，依行政訴訟法第二百三十六條、第九十八條第
  三項前段，判決如主文。
中      華      民      國    九十二    年      五      月      一      日
                            臺 北 高 等 行 政 法 院  第 一 庭
                                                     法    官  黃本仁
右為正本係照原本作成。
本件以訴訟事件所涉及之法律見解具有原則性者為限，始得於本判決送達後二十日內
向本院提出上訴狀並表明上訴理由，如已於本判決宣示後送達前提起上訴者，應於判
決送達後二十日內補具上訴理由（均按他造人數附繕本），且經最高行政法院許可後
方得上訴。
中      華      民      國    九十二    年      五      月      二      日
                                                     書 記 官  姚國華


司法院資訊處製作；財團法人民間司法改革基金會備份。
